臺灣新北地方法院行政訴訟判決
110年度交字第833號
原      告  呂煌輝  
被      告  新北市政府交通事件裁決處
                     設新北市○○區○○路○段000號2樓
代  表  人  李忠台   住同上
訴訟代理人  黃曉妍律師
上列當事人間因交通裁決事件，原告不服被告中華民國110年11
月11日新北裁催字第48-CP0000000號裁決，提起行政訴訟，本院
判決如下：
    主  文
一、原告之訴駁回。
二、訴訟費用新臺幣300元由原告負擔。
    事實及理由
壹、程序方面：原告不服被告所為道路交通管理處罰條例第8條
    的裁決而提起撤銷訴訟，依行政訴訟法第237條之1，應適用
    交通裁決事件訴訟程序。本件因卷證資料已經明確，本院依
    同法第237條之7規定，於是不經言詞辯論，直接裁判。
貳、實體方面：
一、爭訟概要：緣原告呂煌輝駕駛車牌號碼000-0000號普通重型
    機車（下稱系爭機車）於民國（下同）110年9月24日7時30
    分，行經新北市板橋區四川路二段與南雅南路二段路口時，
    因有「紅燈迴轉」之違規行為，經民眾於110年9月25日檢具
    違規資料向新北市政府警察局板橋分局（下稱舉發機關）檢
    舉，並經舉發機關員警檢視違規資料後認定違規屬實，乃依
    道路交通管理處罰條例第53條第1項規定，於110年10月4日
    ，填製新北市警交大字第CP0000000號舉發違反道路交通管
    理事件通知單（下稱舉發通知單）予以舉發，記載應到案日
    期110年11月18日以前，案件並於110年10月5日入案移送被
    告，並於110年10月7日合法送達於原告。嗣原告於110年10
    月7日提出申訴，案經被告函請舉發機關查明原告陳述情節
    及違規當時情形後，仍認違規事實明確，被告為此乃依道路
    交通管理處罰條例第53條第1項、第63條第1項（即同條項第
    3款）及違反道路交通管理事件統一裁罰基準表等規定，以1
    10年11月11日新北裁催字第48-CP0000000號違反道路交通管
    理事件裁決書（下稱原處分）裁處原告罰鍰新臺幣（下同）
    1,800元整，並記違規點數3點。原告不服原處分，於是提起
    本件行政撤銷交通裁決訴訟。
二、原告主張及聲明：
(一)原告主張要旨：
　1.原告因該路口設有機慢車轉專用號誌，經由迴轉機慢車等待
    區通過該路口迴轉時，路口的「機慢車迴轉專用號誌」為亮
    綠燈之狀態，原告在該路口迴轉之行為合情合理合法，被告
    所為裁決違法。
　2.交通事件裁決書引用舉發之違反法條為道路交通管理處罰條
    例第53條第1項規定，條文列舉如下:第五十三條(汽車駕駛
    人之處罰-闖紅燈)汽車駕駛人，行經有燈光號誌管制之交岔
    路口闖紅燈者，處新臺幣一千八百元以上五千四百元以下罰
    鍰。前項紅燈右轉行為者，處新臺幣六百元以上一千八百元
    以下罰鍰。原告之行為是依該路口之「機慢車迴轉專用號誌
    」的燈號指示行進迴轉，並非闖紅燈之行為。
  3.該路口為维持交通之順暢，於郵局前設有一小區域迴轉機車
    待轉區，但因待迴轉之機車眾多，待轉區位置容納不下所有
    待迴轉機車，因此地面上繪製延伸線一直往後延伸，而延伸
    至紅燈等待線位置亦無迴轉等待區終止的標示，而在紅燈等
    待線後的外側路旁設有一指示牌「迴轉機慢車輛請至右待轉
    區待轉」，因此眾多待迴轉機車均認定迴轉區延伸至紅燈停
    等線後車道右側，因此當待轉機車停不下前方繪製的待轉區
    域時，會向後延伸至紅燈等待線後繼續排隊等待迴轉，當路
    口的燈號轉為紅燈後，機慢車迴轉專用號誌即轉為綠燈，所
    有在待轉區內的機車(含紅燈停等線前及紅燈停等線後的所
    有機車)開始依續迴轉。
  4.原告被錄影檢舉紅燈迴轉的時段，路口設置的「機慢車迴轉
    專用號誌」確實亮起綠燈，可調閱監視器確認，此時機慢車
    均可依號誌指示迴轉。
  5.板橋分局函示(新北警板交字第1103883145號)紅燈亮起時尚
    未通過停止線，應即停等待綠燈亮起再行迴轉通過，此論述
    充滿矛盾，當路口綠燈亮起時，機慢車迴轉專用號誌轉為紅
    燈，機車根本不能轉，只能等機慢機迴轉專用號誌轉為綠燈
    方可迴轉，而原告被處分紅燈迴轉的時間當下機慢車迴轉專
    用號誌為綠燈狀態，原告依號誌指示進行迴轉卻遭開單處分
    ，甚不合理。又板橋分局認定的轉機車待轉區只及紅燈停等
    線之前，紅燈停等線之後的車道右側即不是迴轉待轉區，則
    與現況事實有所違背。
  6.而該路口上班時段經常有執勤的員警在取締內側車道違規迴
    轉的機車，當他看到機車迴轉時段眾多等待在紅燈停止線後
    的機車通過路口經過他的前面時亦未欄車開單，顯見執勤員
    警認為迴轉機車等待的區域含蓋紅燈停等線後的車道外側，
    而不限只有紅燈停止線前的區域才是機慢車迴轉區，只要在
    機慢車專用號誌為綠燈狀態下經由外側車道通過路口的機車
    均視為依迴轉專用號誌指示之正常迴轉機車。 
  7.如果板橋分局所言屬實，那站在路口執法的員警即明顯失職
    ，因為他沒有對經過他面前的紅燈亮起時，尚未通過停止線
    的機車，卻強行通過紅燈停止線的所有迴轉機車，開立紅燈
    迴轉的罰單。法律執行應求公平及一體適用，如果站在路口
    執勤的員警認為紅燈亮起时停在停止線後的機車可以通過路
    口迴轉，卻因民眾錄影檢舉而對原告開立罰單，顯見執法標
    準不一。
(二)聲明:原處分撤銷。
三、被告答辯及聲明：
(一)被告答辯要旨：
  1.查採證影片內容(採證光碟「CP0000000.mov」00:00:02~00:
    00:04)及影像截圖，當時系爭路口號誌已亮起圓形紅燈，車
    道汽機車均已於停止線後停等，原告亦應於停止線後停等，
    卻仍穿越停止線進入路口向左迴轉，核其行為屬於交通部10
    9年11月2日交路字第1095008804號函所定義之闖紅燈，應無
    疑義，採證影像明確並無模糊不足辨識之情形，違規事實明
    確。
  2.至原告稱系爭路口機車待轉區小，車輛多會自待轉區延伸虛
    線內待轉並依序迴轉等語，查違規現場街景圖及違規行向並
    參考違規路口號誌設置示意圖，該路口(即四川路2段往四川
    路1段方向路口)右前方設有機車待轉區，並繪有延伸白色虛
    線，機車若需迴轉，應於路口號誌為綠燈時直行騎至待轉區
    (含延伸白虛線內)停等，爾後待迴轉機慢車專用號誌轉為綠
    燈時才能迴轉，惟本件原告於路口紅燈已亮起一段時間後，
    方自外側車道後方騎乘系爭機車穿越停止線向左迴轉，自始
    未進入待轉區(包含延伸虛線範圍)內，故原告當時仍應依路
    口號誌為據而非迴轉機慢車專用號誌，有採證影像(採證光
    碟「CP0000000.mov」00:00:00~00:00:07)及路口號誌運作
    時向說明在卷可稽，是以，原告所辯因機慢車專用號誌轉為
    綠燈才依序迴轉等語，應無可採，並不影響其違規事實之成
    立。
  3.原告另指稱此路段常有機車於紅燈時迴轉都未遭攔車開單等
    語，縱使其他車輛有此違規行駛之駕駛行為，惟按憲法上平
    等原則，乃係要求行政機關對於事物本質上相同之事件作相
    同之處理，形成行政自我拘束；且憲法上之平等原則係指合
    法權利義務之平等，並不包含違法行為均不予取締制裁之不
    法平等。是以，平等原則並非賦予人民得比附援引其他交通
    違規之例，而要求行政機關得不予舉發、裁罰。是以，原告
    此主張亦難執為其免罰之理由，處分應予維持。
  4.再者，原告既為合法考領機車駕駛執照之人，有機車車籍查
    詢資料及駕駛人基本資料為憑，其對上述規定應知之甚詳，
    並應確實遵守。是原告前揭所述，無非單方所執之詞，委無
    足取。綜上所述，被告依法裁處，應無違誤，原告之訴為無
    理由。
(二)聲明:原告之訴駁回。　
四、爭點：
(一)被告認原告駕駛系爭機車，於110年9月24日7時30分，行經
    新北市板橋區四川路二段與南雅南路二段路口時，有「駕車
    行經有燈光號誌管制之交岔路口闖紅燈」迴轉之違規行為，
    以原處分裁罰原告，是否合法有據？
(二)原告主張系爭路口機車待轉區小，車輛多會自待轉區延伸虛
    線內待轉並依序迴轉，原告是依該路口之機慢車迴轉專用號
    誌燈為綠燈之指示行進迴轉，並非闖紅燈之行為，並以該路
    口常有機車於紅燈時迴轉都未遭員警攔車開單等情為由，訴
    請撤銷原處分，是否有理可採？
五、本院之判斷：
(一)前提事實：原告駕駛系爭系爭機車，於110年9月24日7時30
    分，行經新北市板橋區四川路二段與南雅南路二段路口時，
    因有「紅燈迴轉」之違規行為，經民眾於110年9月25日(符
    合道路交通管理處罰條例第7之1條所規定7日內之檢舉期限)
    檢具違規資料向舉發機關檢舉，並經舉發機關員警檢視違規
    資料後認定違規屬實，乃依道路交通管理處罰條例第53條第
    1項規定，於110年10月4日填製本案舉發通知單予以舉發，
    記載應到案日期110年11月18日以前，案件並於110年10月5
    日入案移送被告，並於110年10月7日合法送達於原告。嗣原
    告雖於到案期限前之110年10月7日提出申訴，然案經被告函
    請舉發機關查明原告陳述情節及違規當時情形後，仍認違規
    事實明確，被告為此乃依道路交通管理處罰條例第53條第1
    項、第63條第1項（即同條項第3款）及違反道路交通管理事
    件統一裁罰基準表等規定，以原處分裁處原告罰鍰1,800元
    整，並記違規點數3點等情，此有檢舉明細資料、本案舉發
    通知單暨合法送達證明、違規查詢報表、原告110年10月7日
    交通違規申訴、新北市政府警察局板橋分局110年10月19日
    新北警板交字第1103883145號函、原處分書、本案採證照片
    、系爭機車行駛路徑圖片、板橋區四川路二段與南雅南路二
    段路口示意圖、系爭機車車籍查詢、駕駛人基本資料及採證
    光碟等附卷可稽（分見本院卷第87頁至第89頁、第91頁暨第
    95頁至第97頁、第93頁、第99頁、第101頁、第103頁、第10
    9頁至第110頁、第111頁、第115頁至第116頁、第117頁、第
    119頁及第121頁），核可認定為真實。
(二)被告認原告駕駛系爭機車，於110年9月24日7時30分，行經
    新北市板橋區四川路二段與南雅南路二段路口時，有「駕車
    行經有燈光號誌管制之交岔路口闖紅燈」迴轉之違規行為，
    以原處分裁罰原告，核屬合法有據。　　
　1.應適用之法令：
　⑴按汽車行駛至交岔路口，其行進、轉彎，應遵守燈光號誌，
    道路交通安全規則第102條第1項第1款定有明文。又汽車依
    道路交通管理處罰條例第3條第8款之規定，乃包括機車。至
    於汽車駕駛人駕車行經有燈光號誌管制之交岔路口闖紅燈者
    ，處1,800元以上5,400元以下罰鍰；汽車駕駛人有違反同條
    例第53條規定之情形者，除依該條處罰鍰外，並予記違規點
    數3點，則為道路交通管理處罰條例第53條第1項及第63條第
    1項第3款所分別定有明文。
　⑵次按道路交通標誌標線號誌設置規則(下稱設置規則)第170條
    第1項前段、第206條第1項第5款第1目則分別規定：「停止
    線，用以指示行駛車輛停止之界限，車輛停止時，其前懸部
    分不得伸越該線。」、「行車管制號誌各燈號顯示之意義如
    左：五、圓形紅燈（一）車輛面對圓形紅燈表示禁止通行，
    不得超越停止線或進入路口。」，核上開設置規則，乃係依
    道路交通管理處罰條例第4條第3項之授權而訂定，就其標誌
    、標線、號誌之設置目的，在於提供車輛駕駛人及行人有關
    道路路況之警告、禁制、指示等資訊，以便利行旅及促進交
    通安全，其規定內容明確，並無牴觸法律之規定，依法即應
    加以適用。 
　⑶又按交通部109年11月2日交路字第1095008804號函所檢送之
    交通部109年6月30日召開研商「闖紅燈行為之認定原則會議
    紀錄」所載之會議結論：「一、道路交通管理處罰條例有關
    闖紅燈行為之認定，本部曾以82年4月22日交路字第009811
    號函示面對圓形紅燈時超越停止線或闖紅燈之認定原則，經
    本次會議討論決議該函示應有檢討之需要，爰為促使駕駛人
    回歸於對標誌、標線之認知，同時兼顧執法技術層面與大眾
    接受程度，修正車輛『闖紅燈』行為之認定如下：（一）車輛
    面對圓形紅燈亮起後，仍超越停止線至銜接路段，含左轉、
    直行、迴轉及右轉（依箭頭綠燈允許行駛者除外）即視為闖
    紅燈之行為。（二）車輛面對圓形紅燈亮起後，車身仍超越
    停止線並足以妨害其他方向人（若有行人穿越道）、車通行
    亦視同闖紅燈；若僅前輪伸越停止線者，則視為不遵守標線
    指示。．．．」，而上開會議結論核屬交通部基於主管權責，
    就法令執行層面所為之解釋，與法律之本旨並無違誤，亦未
    抵觸母法，除「紅燈右轉」之行為業經另以道路交通管理處
    罰條例第53條第2項規範外，依法自得予以援用。
  ⑷末按違反道路交通管理事件統一裁罰基準及處理細則第1條規
    定：「本細則依道路交通管理處罰條例第92條第4項規定訂
    定之」、第2條第1項、第2項規定：「處理違反道路交通管
    理事件之程序及統一裁罰基準依本細則之規定辦理。前項統
    一裁罰基準，如附件違反道路交通管理事件統一裁罰基準表
    。」，核上開統一裁罰基準及處理細則之規定，就其立法目
    的及功能，乃為防止處罰機關枉縱或偏頗，依處罰條例第92
    條第4項所授權交通部會同內政部訂定「違反道路交通管理
    事件統一裁罰基準及處理細則」及其附件「違反道路交通管
    理事件統一裁罰基準表」，用以維持裁罰之統一性與全國因
    違反道路交通管理事件受處罰民眾之公平，不因裁決人員不
    同，而生偏頗，寓有避免各監理機關於相同事件恣意為不同
    裁罰之功能，並非法所不許，於憲法上保障人民財產權之意
    旨並無牴觸（此並有改制前之司法院大法官會議釋字第511
    號解釋意旨理由足資參照），並無違反法律保留原則。再依
    本件違規行為時點之違反道路交通管理事件統一裁罰基準表
    記載，機車駕駛人行經有燈光號誌管制之交岔路口闖紅燈，
    於期限內繳納或到案聽候裁決者，應處罰鍰1,800元，並記
    違規點數3點。核此規定，既係基於母法之授權而為訂定，
    且就違反道路交通管理事件統一裁罰基準及處理細則附件所
    示統一裁罰基準表中有關道路交通管理處罰條例第53條第1
    項之裁罰基準內容（基準表就不同違規車種，其可能衍生危
    害交通安全之輕重不同，而區分有機車或小型車、大型車，
    並就其是否逾越於期限內繳納或到案聽候裁決之期限不同，
    分別裁以不同之罰鍰標準，其衍生交通秩序危害，既不相同
    ，分別處以不同之罰鍰，符合相同事件相同處理，不同事件
    不同處理之平等原則。），並未牴觸母法，是被告自應依此
    基準而為裁罰。
  2.經查，爭系爭機車於110年9月24日7時30分，行經新北市板
    橋區四川路二段與南雅南路二段路口時，因有「紅燈迴轉」
    之違規行為，經民眾於110年9月25日檢舉，由原告申訴後，
    經舉發機關重新檢視採證相片及行車紀錄器影片，系爭車輛
    於板橋區四川路二段與南雅南路二段路口左迴轉時，紅燈亮
    起時尚未通過停止線，應即停等待綠燈亮起時再行迴轉通過
    ，查系爭車輛紅燈迴轉違規事實明確等情，此除有民眾檢舉
    明細資料、原告交通違規申訴為憑外，並經舉發機關新北市
    政府警察局板橋分局110年10月19日新北警板交字第1103883
    145號函文說明在案，而依被告所提本案採證影像截圖即採
    證照片所示（見本院卷第109頁至第110頁），亦確實可見，
    當時系爭路口號誌已亮起圓形紅燈，車道汽機車均已於停止
    線後停等，然系爭機車（即照片上以紅色箭頭標示之機車）
    於其面對前方路口號誌為紅燈下，卻未於停止線後停等紅燈
    ，卻仍穿越停止線進入路口向左迴轉，則其行為確屬於交通
    部109年11月2日交路字第1095008804號函定義之闖紅燈無誤
    ，違規事實明確。據此，告認原告駕駛系爭機車，於110年9
    月24日7時30分，行經新北市板橋區四川路二段與南雅南路
    二段路口時，有「駕車行經有燈光號誌管制之交岔路口闖紅
    燈」迴轉之違規行為，以原處分裁罰原告，即核屬合法有據
    。　　
(三)原告主張系爭路口機車待轉區小，車輛多會自待轉區延伸虛
    線內待轉並依序迴轉，原告是依該路口之機慢車迴轉專用號
    誌燈為綠燈之指示行進迴轉，並非闖紅燈之行為，並以該路
    口常有機車於紅燈時迴轉都未遭員警攔車開單等情為由，訴
    請撤銷原處分，乃屬無理，不可採。
　1.就原告以系爭路口機車待轉區小，車輛多會自待轉區延伸虛
    線內待轉並依序迴轉，原告是依該路口之機慢車迴轉專用號
    誌燈為綠燈之指示行進迴轉，並非闖紅燈之行為乙節。經查
    ，依本案違規現場街景圖（即系爭機車行駛路徑之現場照片
    ，見本院卷第111頁）及系爭路口板橋區四川路二段與南雅
    南路二段路口示意圖（見本院卷第115頁至第116頁），可見
    該路口(即四川路二段往四川路一段方向路口)右前方設有機
    車待轉區，並繪有延伸白色虛線，則機車如行經上開路口而
    需迴轉時，自應於路口號誌為綠燈時直行騎至待轉區(含延
    伸白虛線內)停等，爾後待迴轉機慢車專用號誌轉為綠燈時
    才能迴轉，惟本件原告系爭機車於路口紅燈已亮起一段時間
    後，方自外側車道後方騎乘系爭機車穿越停止線向左迴轉，
    自始未進入待轉區(包含延伸虛線範圍)內，此已有本案前揭
    採證影像照片足憑，故原告當時仍應依路口號誌為據，而非
    以迴轉機慢車專用號誌為憑，據此，原告以系爭路口機車待
    轉區小，車輛多會自待轉區延伸虛線內待轉並依序迴轉，原
    告是依該路口之機慢車迴轉專用號誌燈為綠燈之指示行進迴
    轉，並非闖紅燈之行為之事，容屬有誤，自難為有利之採憑
    。原告主觀上就上開違規闖紅燈之行為，縱無故意，然其為
    誤以錯誤燈號為依憑，自屬有過失之可歸責事由，依法仍應
    處罰，特再敘明。。
  2.至於原告雖另指稱系爭路段常有機車於紅燈時迴轉都未遭員
    警攔停舉發為辯。然此，按憲法上平等原則，乃係要求行政
    機關對於事物本質上相同之事件作相同之處理，形成行政自
    我拘束；且憲法上之平等原則係指合法權利義務之平等，並
    不包含違法行為均不予取締制裁之不法平等。是以，平等原
    則並非賦予人民得比附援引其他交通違規之例，而要求行政
    機關得不予舉發、裁罰。是以，縱使原告主張系爭路段常有
    機車於紅燈時迴轉都未遭員警攔停舉發，然原告亦殊難執此
    為本案系爭機車違規之免罰事由，特再敘明。
(四)本件判決事證基礎已臻明確，兩造其餘攻擊防禦方法及訴訟
    資料經核與本案爭點無涉，或對於本件判決結果不生影響，
    爰無庸一一再加論述，爰併敘明。
(五)本件第一審裁判費新臺幣300元，應由敗訴之原告負擔，所
    以確定如主文第2項所示。
六、結論：原處分並無違誤，原告訴請撤銷為無理由，應予駁回
    。
中　　華　　民　　國　　111 　年　　3　　月　  16　　日
                  行政訴訟庭  法  官  楊志勇
上為正本係照原本作成。
如不服本判決，應於判決送達後20日內，向本院提出上訴狀，上
訴狀並應記載上訴理由，表明關於原判決所違背之法令及其具體
內容或依訴訟資料可認為原判決有違背法令之具體事實，並繳納
上訴費新臺幣750元。 其未表明上訴理由者，應於提出上訴後20
日內向本院補提理由書（上訴狀及上訴理由書均須按他造人數附
繕本），如逾期未提出上訴理由書者，本院毋庸再命補正，由本
院逕以裁定駁回上訴。
                              書記官  林楷勳
中　　華　　民　　國　　111 　年　　3　　月　　 16    日